【裁判字號】    92,易,1367
【裁判日期】    920624
【裁判案由】    家庭暴力防治法
【裁判全文】
臺灣高雄地方法院刑事判決                        九十二年度易字第一三六七號
    公  訴  人  臺灣高雄地方法院檢察署檢察官
    被      告  甲○○
右列被告因違反家庭暴力防治法案件，經檢察官提起公訴（九十二年度偵字第八四一
號、九十二年度偵字第九八五六號），本院判決如左：
    主  文
甲○○連續違反法院依家庭暴力防治法第十三條所為之禁止實施家庭暴力行為之裁定
，處有期徒刑參月，如易科罰金，以參佰元折算壹日。緩刑貳年，緩刑期內付保護管
束。
    事  實
一、甲○○與乙○○前為夫妻，已於民國九十一年二月離婚，二人間具有家庭暴力防
    治法第三條第一款所定之家庭成員關係。甲○○先前因經常至乙○○住居及工作
    場所騷擾乙○○，經乙○○向臺灣高雄地方法院（下稱本院）聲請保護令，經本
    院於民國九十一年七月八日以九十一年家護字第七七○號裁定核發通常保護令確
    定（下稱系爭民事通常保護令），該裁定令甲○○不得對乙○○、沈維憫等人實
    施身體或精神上不法之侵害，且不得對之為直接或間接之騷擾行為，並應遠離乙
    ○○、沈維憫住居（即高雄縣橋頭鄉○○村○○街一一九號八樓之二）一百公尺
    ，甲○○於同年七月底即收受上開保護令並知悉內容。之後因乙○○認甲○○已
    知悔改，遂於九十一年九月間，同意甲○○搬回上開高雄縣橋頭鄉○○村○○街
    一一九號八樓之二住處，二人即再度同住於上開處所。於二人同住期間，甲○○
    明知依上開保護令內容，其仍不得對乙○○實施身體或精神上不法之侵害，且不
    得為直接或間接之騷擾行為，竟基於違反保護令之概括犯意，先於九十二年四月
    十五日下午六時二十分許，因與乙○○發生口角，即心生不滿，持杯子砸破該處
    之玻璃門（此部分毀損犯行，業據乙○○於偵查中撤回告訴），對乙○○為精神
    上不法之侵害及直接騷擾行為，而違反系爭民事通常保護令；復於同年五月五日
    下午六時三十分許，因乙○○喚醒正在住處客廳沙發上睡覺之甲○○表示欲取回
    車牌號碼ＸＶ—○三○八號廂型車之鑰匙，甲○○旋大發雷霆，乙○○見狀躲入
    房間內，甲○○竟基於毀損之犯意，持該處之電腦椅、收錄音機敲打房門，致使
    該電腦椅及收錄音機毀損不堪使用（此部分毀損犯行，業據乙○○於本院審理中
    撤回告訴，詳後述），對乙○○為精神上不法之侵害及直接騷擾行為，而再度違
    反系爭民事通常保護令。
二、案經乙○○訴由高雄縣警察局岡山分局報告臺灣高雄地方法院檢察署檢察官偵查
    起訴。
    理  由
一、訊據被告甲○○對於右揭事實坦承不諱，核與告訴人乙○○指訴之情節相符，並
    有系爭本院九十一年家護字第七七０號民事通常保護令一紙、告訴人住處玻璃門
    遭打破之相片一張在卷可憑，是被告之自白核與事實相符，堪予採信。另查，系
    爭民事通常保護令之主文雖載明「被告應遠離告訴人乙○○高雄縣橋頭鄉○○村
    ○○街一一九號八樓之二住處一百公尺」等情，惟查，告訴人已自陳：保護令核
    發之後，被告就搬離住處，後來我去台北受訓，小孩要見父親，我與被告見面後
    覺得他很正常，所以同意他回來一起住，大約是於九十一年九月間左右等語（見
    本院九十二年六月十日審判筆錄），是被告雖自九十一年九月間起搬回告訴人住
    處，然既經告訴人事前同意，則被告主觀上即無違反保護令之犯意，是其此部分
    行為不構成違反保護令之犯行，附此敘明。綜上，本案事證明確，被告犯行已可
    認定。
二、按本院九十一年家護字第七七０號民事通常保護令，係依家庭暴力防治法第十三
    條第二項規定所為之裁定。次按，家庭成員間實施身體或精神上不法侵害之行為
    ，即屬「家庭暴力」；而任何打擾、警告、嘲弄或辱罵他人之言語、動作或製造
    使人心生畏怖情境之行為，即屬「騷擾」，家庭暴力防治法第二條第一項、第三
    項分別定有明文。又法院依家庭暴力防治法第十三條所為「不得為身體或精神上
    不法侵害行為」之裁定，應係依同條所為「不得直接或間接為騷擾行為」裁定之
    概括規定，亦即如騷擾之行為已達實施身體上或精神上不法侵害之程度時，騷擾
    之行為已為不法侵害之行為所吸收，應僅成立違反不得實施身體或精神上不法侵
    害行為之裁定罪，不另成立違反「不得直接或間接為騷擾行為」之裁定罪。查被
    告甲○○係告訴人乙○○所聲請依家庭暴力防治法核發保護令之相對人，其於收
    受保護令後，對告訴人有右揭精神上不法侵害之行為而違反系爭保護令內容，核
    係犯家庭暴力防治法第五十條第一款之違反禁止實施家庭暴力行為保護令罪。其
    先後兩次犯行，時間緊接、方法相近，觸犯構成要件相同之罪，顯係基於概括犯
意反覆為之，為連續犯，應依法論以一罪並依法加重其刑。審酌被告漠視法院所
    為之保護令裁定，僅因細故即動輒對告訴人實施精神上不法之侵害，行為實不足
    取，惟尚未對告訴人造成身體上之傷害，並斟酌其前未曾受有期徒刑以上刑之宣
    告，有台灣高雄地方法院檢察署刑案資料查註紀錄表、本院被告院內索引卡紀錄
    表及台灣高等法院被告全國前案紀錄表各一紙在卷可憑，於犯罪後坦承犯行並表
    示悔悟，而告訴人於本院審理時亦到庭表示：希望能撤回所有告訴，希望法院給
    被告一個機會等語（見本院九十二年六月十日審判筆錄）等一切情狀，爰量處如
    主文所示之刑，並諭知易科罰金之折算標準。末按，被告未曾受有期徒刑以上刑
    之宣告等情，已如前述，因一時衝動，未經深思熟慮，致觸犯本件犯行，（年紀
    尚輕仍具可塑性），經此次起訴審判後，當能知所警惕，應無再犯之虞，另被告
    目前正補習準備升學中等情，業據其陳明在卷（本院卷第二十九頁），是本院認
    為前開對被告所宣告之刑，以暫不執行為適當，爰宣告緩刑貳年，並依家庭暴力
    防治法第三十條第一項規定，在緩刑期內併付保護管束，以勵自新。至公訴意旨
    認：被告惡性重大而請求從重量刑一節，經本院審酌被告之犯後態度良好且已獲
    得告訴人諒解等情（如前所述），認以前開量刑為妥適，附此敘明。
三、公訴意旨另認：(一)被告於九十二年五月五日在前址住處，基於毀損犯意持電腦椅
    、收錄音機敲打告訴人房門，致使該電腦椅及收錄音機毀損不堪使用之行為，涉
    有刑法第三百五十四條之毀損罪嫌。(二)被告於九十二年四月十五日上午，在前址
    住處內，因酒醉後見告訴人乙○○整理家務心生不悅，大聲嚇阻乙○○之工作，
    並以「如不停止，將持刀子割乙○○之喉嚨」等加害乙○○生命、身體之言語恐
    嚇乙○○，因認被告另涉有刑法恐嚇罪嫌。(三)又系爭民事通常保護令之主文內容
    已載明：被告應遠離告訴人住處等語，惟被告之本案犯罪地點均係在告訴人之住
    處，因認被告另涉有違反家庭暴力防治法第五十條第三款、第四款之違反保護令
    罪嫌。經查：
（一）按「告訴乃論之罪，告訴人於第一審辯論終結前，得撤回其告訴」，刑事訴訟
      法第二百三十八條第一項定有明文。查上開毀損罪依同法第三百五十七條之規
      定，屬告訴乃論之罪，又查，告訴人於本院九十二年六月十日審理時，已表明
      欲撤回毀損之告訴等語，有當日審判筆錄一份在卷可憑，是本應為公訴不受理
      之判決。
（二）公訴人認定此部分恐嚇之犯罪事實，無非係以告訴人於警訊中之指訴為論罪依
      據。惟查告訴人於本院審理中，已陳明：當時被告是有叫我不要掃地，但沒有
      說要拿刀子割我喉嚨，當時他聲音比較大，所以我誤會他有說這些話等語（見
      本院九十二年六月十日審判筆錄），此外，並無其他積極證據足證被告涉有此
      部分犯行，自難僅憑告訴人在警訊之指訴遽認被告涉有恐嚇罪嫌。
（三）如本判決於前開理由一所述，被告係經告訴人之同意，而自九十一年九月間起
      搬回告訴人住處，是此部分自不構成違反保護令之犯行。
綜上所述，此部分公訴意旨（理由三之(一)(二)(三)）所指之犯罪事實，本應分別諭知公訴
不受理或無罪之判決，惟上開事實與前開論罪科刑之部分，分別有想像競合犯之裁判
上一罪關係，爰均不另為公訴不受理之諭知，附此敘明。
四、據上論斷，應依刑事訴訟法第二百九十九條第一項前段，家庭暴力防治法第五十
    條第一款、第三十條第一項，刑法第十一條前段、第五十六條、第四十一條第一
    項、第七十四條第一款，罰金罰鍰提高標準條例第一條前段、第二條，判決如主
    文。
本案經檢察官周天畏到庭執行職務。
中      華      民    國    九十二    年      六      月    二十四    日
                                  臺灣高雄地方法院刑事第六庭
                                      法  官  周玉群
右正本證明與原本無異。
如不服本判決，應於判決送達後十日內，向本院提出上訴狀。
                                      書記官  陳瓊芳
中      華      民      國    九十二    年      六      月    二十四    日
附錄法條：
家庭暴力防治法法第五十條：
  違反法院依第十三條、第十五條所為之下列裁定者，為本法所稱之違反保護令罪，
  處三年以下有期徒刑、拘役或科或併科新台幣十萬元以下罰金︰
    一  禁止實施家庭暴力行為。
    二  禁止直接或間接騷擾、接觸、通話或其他連絡行為。
    三  命遷出住居所。
    四  遠離住居所、工作場所、學校或其他特定場所。
    五  命完成加害人處遇計畫：戒癮治療、精神治療、心理輔導或其他治療、輔導。
家庭暴力防治法第十三條第二項：
  法院於審理終結後，認有家庭暴力之事實且有必要者，應依聲請或依職權核發包括
  下列一款或數款之通常保護令︰
    一  禁止相對人對於被害人或其特定家庭成員實施家庭暴力。
    二  禁止相對人直接或間接對於被害人為騷擾、通話、通信或其他非必要之聯絡
        行為。


司法院資訊處製作；財團法人民間司法改革基金會備份。
